【裁判字號】    98,聲再,52
【裁判日期】    980402
【裁判案由】    聲請再審
【裁判全文】
臺灣高等法院臺中分院刑事裁定          98年度聲再字第52號
再審聲請人
即受判決人  甲○○
上列聲請人因違反毒品危害防制條例案件，對於本院92年度上重
更(一)字第39號，中華民國92年12月2日刑事確定判決（原審案號
：臺灣彰化地方法院90年度重訴字第14號判決，起訴案號：臺灣
彰化地方法院檢察署90年度偵字第4252號、90年度偵緝字第179
號），聲請再審，本院裁定如下：
    主  文
再審之聲請駁回。
    理  由
一、再審聲請人即受判決人甲○○（下稱聲請人）再審聲請意旨
    略以：
（一）聲請人並無販賣毒品之犯行，本件確係張免欲誣陷聲請人
      ，而致聲請人入罪。又原確定判決以扣案毒品及張免、偵
      辦員警所述為其論據，惟扣案毒品僅供聲請人自行吸食之
      用，而員警所言均係搜索查扣物品之經過，並未目睹聲請
      人犯行，故不得僅以其證言即採為聲請人犯罪之證據。故
      本件確有刑事訴訟法第420條第1項第2、3款之再審事由。
（二）原確定判決事實記載聲請人基於意圖賣出得利之犯意，於
      民國（下同）90年3月24日被查獲前之不詳時間、在不詳
      地點，向不詳姓名之人同時販入第一、二級毒品等語，惟
      其就犯罪時間、地點均無明確記載，僅以抽象不確定之不
      詳時間、地點記載，自不足為適用法律之依據。
（三）原確定判決僅以聲請人將海洛因分裝，即認聲請人有販賣
      營利之意圖，尚嫌速斷。且聲請人購入價格若干？聲請人
      經濟能力能否負擔一次購入如此數量甚鉅之毒品？有無須
      賴販賣毒品始能維持生活之情形？為何聲請人購入毒品後
      ，遲未將毒品賣出？以上疑點均與聲請人主觀上有無販賣
      毒品營利之意圖有關，原確定判決均未進一步調查探究。
（四）原確定判決事實欄中，先謂聲請人「販入」毒品等情，後
      於理由欄中卻謂本件前後2次被查獲之毒品均係聲請人在
      外「取得」云云，前後已然不一致。
（五）本案之扣押物現金新臺幣13萬1400元、手機3支、支票4張
      、提款卡3張及磅秤等，均與聲請人所涉案件無關，且原
      確定判決亦未諭知沒收，並已發還予聲請人。
（六）張免因再販賣毒品，經鈞院判處有期徒刑12年確定在案，
      有關此部分重要證據，原確定判決未及審酌即行宣判，可
      認有刑事訴訟法第420條第1項第6款發現確實之新證據之
      再審事由存在。綜上，爰依刑事訴訟法第420條第1項第2
      、3、6款之規定聲請再審。
二、按法院認為無再審理由者，應以裁定駁回之。經前項裁定後
    ，不得更以同一原因聲請再審，刑事訴訟法第434條定有明
    文。查本件聲請人曾以上開聲請意旨第（二）、（五）所載
    事由，於97年6月30日向本院聲請再審，經本院以97年度聲
    再字第86號受理，並於97年7月14日以其無再審理由而裁定
    駁回在案，此經本院調閱上開卷宗查核明確，並有該案裁定
    正本1件在卷可稽。依照前開規定，聲請人又執同一原因聲
    請再審，此部分於法不合，應予駁回。
三、又聲請意旨另謂聲請人係受張免之誣陷、員警證詞因為親眼
    目睹聲請人犯行而不得作為證據，故有刑事訴訟法第420條
    第1項第2、3款之再審事由云云。經查，本院92年度上更(一)
    字第39號案件，係以扣案毒品、研磨機、夾鏈袋、鑑定通知
    書等作為認定聲請人有罪之依據，有聲請人所提判決書可參
    ，並未引用偵辦員警或張免之證述內容，既非以渠等之指述
    作為認定聲請人有罪之事證，自與上述刑事訴訟法第420條
    第2款所載「原判決所憑之證言‧‧‧」不符。再者，以刑
    事訴訟法第420條第1項第3款「受有罪判決之人，已證明其
    係被誣告者」為再審事由時，其情形之證明，以經判決確定
    ，或其刑事訴訟不能開始或續行非因證據不足者為限，刑事
    訴訟法第420條第2項定有明文。查聲請人僅空言指摘張免誣
    陷其入獄云云，卻未提出刑事確定判決或其他積極證據足資
    證明其係被張免所誣告，此部分聲請意旨所述尚難構成刑事
    訴訟法第420條第1項第3款所定之再審事由。
四、至於聲請人固主張張免因再度販賣毒品而經法院判處有期徒
    刑12年，應屬確實之新證據云云。然按有罪之判決確定後，
    因發現確實之新證據，足認受有罪判決之人應受無罪、免訴
    、免刑或輕於原判決所認罪名之判決者，為受判決人之利益
    ，得聲請再審，刑事訴訟法第420條第1項第6款定有明文。
    次按所謂「發現確實之新證據」，係指該證據於事實審法院
    判決前業已存在，為法院、當事人所不知，不及調查斟酌，
    至其後始行發現，且就證據本身形式觀察，固不以絕對不須
    經過調查程序為條件，但必須顯然可認為足以動搖原有罪之
    確定判決，而為受判決人無罪、免訴、免刑或輕於原判決所
    認罪名之判決者為限。亦即該「新證據」須可認為確實具有
    足以動搖原確定判決，而對受判決人為更有利判決之「確實
    性」外，尚須具備該證據係在事實審法院於判決前已存在，
    因未經發現，不及調查斟酌，或審判時未經注意，至其後始
    行發現之「嶄新性」特質，二者均屬不可或缺，倘若未具備
    上開「確實性」與「嶄新性」二種聲請再審新證據之特性，
    即不能據為聲請再審之原因，有最高法院90年度台抗字第71
    號刑事裁定可資參照。查本件聲請人雖另以張免被訴販賣毒
    品經判處有期徒刑12年之刑事判決為新證據，惟原確定判決
    既依上開證據方法依自由心證判斷事實真偽，認聲請人有原
    確定判決所示犯行，在同一社會事實中，自不受其他法院判
    決之拘束，更遑論得動搖原確定判決，聲請人上開所舉，顯
    與事後始經發見之新證據不符，亦無礙於原判決之認定，與
    前述之「嶄新性」、「確實性」要件均有不合。
五、又聲請意旨另主張原判決針對聲請人主觀意圖未進一步探究
    、事實及理由欄有「取得」及「販入」之不同云云，經查上
    開事由均係指摘原確定判決違法，然確定判決違背法令，為
    是否得提起非常上訴之事由，不得據以提起再審，是此部分
    再審之聲請並不合法。
六、綜上所述，本件聲請再審所提之理由，無非以本件發現確實
    之新證據，足認聲請人應受無罪之判決；聲請人係遭誣陷入
    獄、原確定判決所憑證言已證明其虛偽等情形，然本件並無
    刑事訴訟法第420條第1項第2、3款之再審事由存在，且聲請
    人所舉證據顯非不須經調查，即可動搖原確定判決之確實新
    證據已如上述，核與刑事訴訟法第420條第1項第2、3、6款
    再審之要件不符，其再審之聲請應無理由；又確定判決違背
    法令屬是否得提起非常上訴之事由，不得據以提起再審，且
    經法院認為無再審理由者而裁定駁回後，不得更以同一原因
    聲請再審，此部分聲請程序顯有違背，再審之聲請為不合法
    ，均應予駁回。
七、據上論斷，應依刑事訴訟法第433條、第434條第1項、第2項
    ，裁定如主文。
中    華    民    國    98    年     4    月    2     日
            刑事第十一庭  審判長法  官  陳  朱  貴
                                法  官  胡  文  傑
                                法  官  何  志  通
以上正本證明與原本無異。
如不服本裁定，應於裁定送達後五日內向本院提出抗告書狀 (須
附繕本)。
                                書記官  高  麗  淇
中    華    民    國    98    年    4     月    2     日


司法院資訊處製作；財團法人民間司法改革基金會備份。
